【裁判字號】    97,消債清,20
【裁判日期】    990331
【裁判案由】    清算事件
【裁判全文】
臺灣新竹地方法院民事裁定            97年度消債清字第20號
聲  請  人  甲○○
代  理  人  乙○○
上列當事人因消費者債務清理事件聲請清算，本院裁定如下：
    主  文
聲請駁回。
聲請費用由聲請人負擔。
    理  由
一、按債務人不能清償債務或有不能清償之虞者，得依本條例所
    定更生或清算程序，清理其債務，消費者債務清理條例（下
    稱消債條例）第3條定有明文。又消債條例更生、清算制度
    之立法目的，係為使不幸陷入經濟困境之債務人得以清理債
    務、重建生活，並在清理過程中保有符合人性尊嚴之最低基
    本生活，但非維持債務人過去慣常生活，是於評估債務人是
    否有不能清償債務或有不能清償之虞時，應非由債務人任意
    主張其基本生活費用之數額，而是債務人應在維持基本生活
    之情況下，於能力範圍內盡力清償債務。
二、本件聲請意旨略以：聲請人無擔保或無優先權之債務總額未
    逾新臺幣（下同）1,200萬元，復未經法院裁定開始清算程
    序或宣告破產，惟積欠銀行及民間互助費債務總額4,986,
    751元，有不能清償債務之情事，於消債條例施行後，曾於
    97年5月以書面向最大債權金融機構永豐商業銀行請求共同
    協商債務清償方案，因聲請人以代班他人駕駛遊覽車維生，
    平均每月收入一萬元，惟因近年景氣每況愈下，大陸觀光客
    逐漸減少，聲請人每月收入也大幅減少，現每月收入不到一
    萬元，且聲請人尚需扶養配偶，實無法接受最大債權銀行每
    月還款4,300元，分180期之協商條件，故協商不成立，爰依
    法聲請清算等語。
三、經查：
（一）聲請人主張其前依消債條例之規定，向最大債權金融機構
      永豐商業銀行進行債務協商而不成立，業據其提出前置協
      商不成立通知書為證，而該通知書上係記載聲請人「未能
      接受顯足以負擔之還款條件」致協商不成立，是聲請人聲
      請本件更生，已符合消債條例所規定之「前置協商」要件
      。本件所應審酌者為聲請人是否有「不能清償債務」或「
      不能清償之虞」之情形，合先敘明。
（二）聲請人主張其從事遊覽車駕駛工作，每月收入約10,000
      元，每月支出個人伙食費3,900元、配偶伙食費3,900元、
      勞健保2,510元、交通費300元、雜支費1,000元等情，固
      據提出健保費繳納收據、加油收據等為證。惟查聲請人於
      97年5月協商時，曾切結其擔任遊覽車司機，每月收入
      25,000元至30,000元不等，此有前置協商收入切結書附卷
      可稽，核與聲請人主張其每月收入約10,000 元差距甚大
      ，且經本院函詢新竹市遊覽車客運商業同業公會遊覽車駕
      駛之日薪數額，據函覆稱「駕駛之月薪因其工時工所不同
      ，有不定額之計算結果，且本業之營運環境生態，淡季、
      旺季之差距甚鉅，致每月所得有其明顯之差距，僅就現行
      市場之預估，平均駕駛之年所得約為30萬元至40萬元，有
      新竹市遊覽車客運商業同業公會98年4月8日(98)竹市遊客
      字第78號函在卷可參，則以上開函文平均遊覽車駕駛之年
      所得約30萬元至40萬元計算，平均月所得約在25,000元至
      33,333元之間，與聲請人協商時所切結之每月收入25,000
      元至30,000元相符，聲請人於本院訊問時亦自承其每月收
      入約1萬6、7千元至2萬元間，參以兩岸往來日益頻繁，大
      陸來台觀光遊客倍增，則聲請人每月收入應不止於此。又
      聲請人自承其配偶目前由其長子扶養，每月可領殘障津貼
      3,000元等情，則其聲請狀指稱每月需支出配偶膳食費
      3,900元部分，即非實在，應予剔除。從而，以聲請人主
      張每月收入約17,000元計算，扣除個人伙食費3,900元、
      勞健保2,510元、交通費300元、雜支費1,000元後，尚餘
      9,290元可供支用，顯足以負擔最大債權金融機構提出180
      期0利率，每月支付4,300元之還款條件，難認有何「不能
      清償債務」或「不能清償之虞」之情形。是本件聲請人有
      餘力清償債務而無不能維持生活之情形，與債務清理條例
      第3條規定之要件不符，其聲請自難准許，應予駁回。
四、依消費者債務清理條例第8條、第15條，民事訴訟法第95條
    、第78條之規定，裁定如主文。
中    華    民    國    99    年    3    月     31    日
                  民事第二庭    法      官  楊明箴
以上正本係照原本作成。
如對本裁定抗告須於裁定送達後10日內向本院提出抗告狀。
中    華    民    國    99    年    3    月     31    日
                                書記官  林欣宜

司法院資訊處製作；財團法人民間司法改革基金會備份。
